【裁判字號】    96,上訴,2371
【裁判日期】    970123
【裁判案由】    違反稅捐稽徵法
【裁判全文】
臺灣高等法院高雄分院刑事判決        96年度上訴字第2371號
上  訴  人  臺灣高雄地方法院檢察署檢察官
被      告  甲○○
上列上訴人因被告違反稅捐稽徵法案件，不服臺灣高雄地方法院
96年度訴字第3704號中華民國96年10月16日第一審判決（起訴案
號：臺灣高雄地方法院檢察署95年度偵字第28507 號），提起上
訴，本院判決如下：
    主  文
上訴駁回。
    理  由
一、本件公訴意旨略謂：被告甲○○原係高雄市前鎮區○○○路
    32巷1 弄5 號4 樓乙全營造有限公司（以下簡稱乙全公司，
    已改為啟承營造有限公司）之負責人，明知告訴人乙○○於
    民國90年間，未受乙全公司僱用並領取任何薪資，而該公司
    在屏東縣潮州鎮之房屋工程係由吳百豐承作，竟基於幫助逃
    漏稅捐犯意，於該年申報營利事業所得稅捐時，取得下包吳
    百豐（另經檢察官分案偵辦）以告訴人乙○○名義所填具之
    90年度臨時工工資表，即持以委由不詳姓名之會計師刻用告
    訴人乙○○印章蓋用在薪資表上，制作薪資印領清冊，並據
    以制作其業務上應作成之扣繳憑單，再持以向主管稅務機關
    申報，使吳百豐勿庸申報稅捐藉以逃稅，因認被告涉犯稅捐
    稽徵法第41條之幫助罪嫌，（公訴檢察官嗣於原審審理時當
    庭請求更正被告係犯稅捐稽徵法第41條之正犯罪名）。
二、按犯罪事實，應依證據認定之，無證據不得認定犯罪事實；
    又不能證明被告犯罪者，應諭知無罪之判決；刑事訴訟法第
    154 條第2 項、第301 條第1 項分別定有明文。次按認定不
    利於被告之證據須依積極證據，苟積極證據不足為不利於被
    告事實之認定，即應為有利被告之認定，更不必有何有利之
    證據；又犯罪事實之認定，應憑證據，如無相當之證據，或
    證據不足以證明，自不得以推測或擬制之方法，以為裁判之
    基礎；最高法院30年上字第816 號判例、40年台上字第86號
    判例可資參照。
三、公訴人認被告涉犯上開罪名，無非以被告之自白、告訴人及
    被告僱用之員工劉蕙菁（原名劉珠蘭）之證述，及財政部高
    雄市國稅局綜合所得稅核定通知書、90年度未申報核定、乙
    全公司90年度臨時工資表及工頭吳百豐所書立薪資貸款切結
    書為其論據。惟訊據被告堅決否認有何上開犯行，辯稱：伊
    公司對外承攬工程後，因公司無工人可施作，乃交由員工劉
    蕙菁去尋找適當之工人來完成工作，而劉蕙菁確實有找吳百
    豐前去施作工程，其他工人則由吳百豐找來，因為伊有付薪
    水給吳百豐及來施作之工人，所以伊就根據吳百豐提供之乙
    ○○薪資領款切結書製作扣繳憑單，而吳百豐也有寫臨時工
    工資表給公司，切結伊所提供之乙○○資料是正確無訛，故
    伊根本不知道乙○○沒有受僱於伊公司等語。
四、經查：
（一）本件依檢察官聲請簡易判決處刑書犯罪事實欄最後一行謂
      ：「使吳百豐勿庸申報稅捐藉以逃稅」、於證據並所犯法
      條二、謂：「致吳百豐據以逃漏稅捐」等語，可資認定檢
      察官係以吳百豐為「納稅義務人」。復依犯罪事實欄「明
      知告訴人乙○○於民國90年間，未受該公司僱用並領取任
      何薪資，…，於該年申報營利事業所得稅捐時，取得下包
      吳百豐以告訴人乙○○名義所填具之民國90年度臨時工工
      資表，即持以委由不詳姓名之會計師刻用告訴人乙○○印
      章蓋用在薪資表上，制作薪資印領清冊，並據以制作其業
      務上應作成之扣繳憑單，再持以向主管稅務機關申報」等
      語，可知檢察官認係「乙全營造有限公司」持不實之乙○
      ○資料向稅捐機關申報稅捐，換言之，檢察官認以不正當
      方法逃漏稅捐者為「乙全營造有限公司」而非吳百豐。從
      而吳百豐究竟以何方式逃漏稅捐？逃漏何種稅捐？檢察官
      於犯罪事實欄內均未論述，且依卷內資料，亦無從證明吳
      百豐有何逃漏稅捐之犯行。再者本件之告發人為乙○○，
      然乙○○係供「乙全營造有限公司」用以申報稅捐，與吳
      百豐之稅捐亦無任何關聯性，則檢察官以「乙全營造有限
      公司」申報乙○○之資料來說明吳百豐逃漏稅捐，顯有誤
      解。是綜上所述，被告雖為乙全公司之負責人，然其本人
      及乙全公司均無幫助吳百豐逃漏稅捐或與吳百豐共同逃漏
      吳百豐應繳稅捐之行為甚明。此外復查無其他積極證據足
      資證明被告有何幫助或共同之犯行，本件犯罪自屬不能證
      明。
（二）另檢察官所指吳百豐逃漏稅捐係以吳百豐為納稅義務人，
      此與「乙全公司」逃漏稅捐，「乙全公司」為納稅義務人
      為完全不同之社會事實，故本件自無根據檢察官起訴之內
      容變更起訴法條之理，附此敘明。
五、原審因而以不能證明被告犯罪，而為被告無罪之諭知，核無
    違誤；檢察官上訴意旨，猶執前詞，指摘原判決不當，為無
    理由，應予駁回。
據上論斷，應依刑事訴訟法第368 條，判決如主文。
本案經檢察官陳宗吟到庭執行職務。
中    華    民    國    97    年    1     月    23    日
                  刑事第九庭    審判長法  官  莊秋桃
                                      法  官  范惠瑩
                                      法  官  陳  箐
以上正本證明與原本無異。
如不服本判決應於收受本判決後10日內向本院提出上訴書狀，其
未敘述上訴理由者，並得於提起上訴後10日內向本院補提理由書
狀（均須按他造當事人之人數附繕本）「切勿逕送上級法院」。
中    華    民    國    97    年    1     月    23    日
                                      書記官  張宗芳


司法院資訊處製作；財團法人民間司法改革基金會備份。
